【裁判字號】    97,易,2950
【裁判日期】    971231
【裁判案由】    詐欺
【裁判全文】
臺灣臺北地方法院刑事判決              97年度易字第2950號
公  訴  人  臺灣臺北地方法院檢察署檢察官
被      告  丙○○
上列被告因詐欺案件，經檢察官提起公訴（97年度偵字第13835
、14233號），本院判決如下：
    主  文
丙○○幫助意圖為自己不法之所有，以詐術使人將本人之物交付
，處有期徒刑肆月，如易科罰金，以新臺幣壹仟元折算壹日。
    事  實
一、丙○○得預見提供己有金融機構帳戶予他人使用，有遭他人
    持以詐欺取財犯罪工具之虞，仍不違其本意，竟基於幫助詐
    欺取財之未必故意，將其於民國96年9月29日申設之華南商
    業銀行新店分行（下稱華南銀行新店分行）000000000000號
    帳戶存摺、金融卡、金融卡密碼，於97年5月14日前某日，
    在不詳處所，交付並告知予一姓名年籍不詳成年人。該人即
    意圖為自己不法所有，分別於：(1)97年5月14日下午5時45分
    許，以電話向甲○○佯稱其於雅虎奇摩網站購物付款方式設
    定有誤，致甲○○陷於錯誤，於同日下午6時51分許，匯新
    臺幣（下同）7,395元至該帳戶。(2)97年5月14日下午6時8分
    許，以電話向丁○○佯稱其於雅虎奇摩網站購物付款方式設
    定有誤，致丁○○陷於錯誤，於同日下午6時42分許，匯9,2
    27元至上開帳戶。(3)97年5月14日下午6時15分許，以電話向
    乙○○佯稱其於網路購物付款方式設定有誤，致乙○○陷於
    錯誤，於同日下午6時50分許，匯29,988元至上開帳戶。(4)9
    7年5月14日下午6時37分許，以電話向林昀嬋佯稱其拍賣網
    站網路購物付款方式設定有誤，致林昀嬋陷於錯誤，於同日
    某時許匯6,053元至上開帳戶。嗣甲○○、丁○○、乙○○
    、林昀嬋察覺有異報警處理，始循線查悉上情。
二、案經臺北縣政府警察局新店分局報請臺灣臺北地方法院檢察
    署檢察官偵查起訴。
    理  由
壹、證據能力：
    證人即被害人甲○○、丁○○、乙○○、林昀嬋於警詢之陳
    述，均係被告以外之人於審判外之陳述，惟當事人於本院準
    備程序就其陳述均未爭執其證據能力，亦未聲請傳訊，顯放
    棄行使詰問權，復查無顯不可信之情，本院審酌該言詞陳述
    作成時情況，並無違法或不當之處，適為本案證據，依刑事
    訴訟法第159條之5第2項規定，應具證據能力。至其餘憑以
    認定本案犯罪事實之非供述證據（詳後述），查無違反法定
    程序取得之情，依同法第158條之4規定反面解釋，亦具證據
    能力。
貳、實體部分：
一、訊據被告丙○○固坦承帳戶為其申設，惟矢口否認有何幫助
    詐欺取財犯行，辯稱：伊帳戶存摺、金融卡、金融卡密碼紙
    於97年5月14日晚間8時30分許至9時許，在臺北縣新店市○○路華南銀行前遺失云云。惟查：
(一)某姓名年籍不詳成年人，於上開各時向被害人甲○○、丁○○
  、乙○○、林昀嬋詐稱網路交易匯款設定有誤，致渠等陷於錯
  誤，各匯前述金額款項至被告帳戶，惟匯入後均旋以金融卡提
  款方式經悉數領盡各情，業經證人即被害人甲○○、丁○○、
  乙○○、林昀嬋證述屬實，復有被告帳戶開戶資料及存款往來
  明細表【臺灣臺北地方法院檢察署97年度偵字第13835號卷（
  下稱偵卷）第21至24頁】、被害人存摺明細（偵卷第43頁）、
  自動櫃員機交易明細單（偵卷第25頁、42頁）在卷為證，足認
  某姓名年籍不詳成年人確以被告帳戶詐欺取財之事實。
(二)依下列各節，足認被告係主動交付帳戶存摺、金融卡並告知金
  融卡密碼予該成年人：
1.依金融機構存戶領款作業程序，存戶ATM臨櫃提款除金融卡外
  ，尚須金融卡密碼始得為之，堪認該姓名年籍不詳成年人除持
  有被告存摺、金融卡外，尚知悉被告金融卡密碼。惟個人帳戶
  密碼具極高私密性，一般人均秘而不宣，是除經己身告知，實
  難為外人所知；復參酌被告自承申辦帳戶後有變更金融卡密碼
  ，密碼改為伊身分證號碼後6碼672854，伊未曾告訴過他人該
  密碼、身分證未遺失等語（本院卷第21頁正面及背面、11頁背
  面）。被告既非使用原銀行設定密碼，且未曾告訴他人變更後
  密碼，身分證又未遺失，足認除經被告親身告知新密碼，他人
  原得無由知悉。況各金融機構均多所宣導勿將金融卡密碼書寫
  於存摺或將密碼紙併同存摺置放，以免遭竊或遺失時受不測損
  害，衡被告為大學畢業而具一定智識程度，且有工作而具相當
  社會生活經驗之成年人，就此絕難諉為不知，況其密碼為身分
  證後6碼，對此再為熟稔不過，實無另寫密碼紙以防遺忘之必
  要，被告所辯將密碼紙置於存摺旁云云，顯悖常情，而不可採
  ，是認其係主動告以金融卡密碼。
2.衡施行詐術之人為使不法行為所取財物必歸其所有，自無取用
  非基於原帳戶所有人意思而脫離其持有之帳戶，以免帳戶所有
  人逕自領出款項或掛失帳戶，致處心積慮所取財物卻反由帳戶
  所有人不勞而獲或帳戶經凍結而一切均歸徒勞之風險，是必確
  保該帳戶之管領及使用業經原所有人同意。而一般人均妥善保
  管帳戶存摺、金融卡，若遭竊或不慎遺失，必向金融機構申請
  掛失或報警，避免個人財產權益受不測損害或遭不法之徒用為
  犯罪工具。惟依卷附華南銀行新店分行97年11月5日華店存字
  第09700424號函：該帳戶於97年3月至5月間並無掛失存摺、金
  融卡紀錄（本院卷第14頁）；復參酌被告自承帳戶遺失後未申
  請掛失亦未報警（本院卷第11頁背面），被告於該帳戶存摺、
  金融卡遺失後竟甘冒帳戶內款項遭他人領取或將該帳戶用以不
  法犯罪之風險，而未向銀行申請掛失該帳戶或報警，其悖於常
  情之舉措，足徵被告就該帳戶存摺、金融卡之去向毫不在意，
  應係主動交付他人管理使用無訛。
3.被告就帳戶遺失日期，2次警詢時先稱：97年5月14日晚間9時
  許遺失（偵卷第6頁），復於本院準備程序改稱：係97年3月23
  日提領1千元隔日遺失，嗣於本院審理程序再改稱：係銀行通
  知帳戶警示前的2、3天才發現遺失云云（本院卷第11頁背面、
  21頁正面）。被告就帳戶遺失日期竟前後陳述矛盾，其所辯遺
  失一情，顯有可疑；況依被告供稱：伊申設此帳戶係直銷公司
  會員要用（本院卷第11頁背面），惟其於97年3月23日即將帳
  戶內餘款1千元悉數領盡，益徵被告顯無意使用該帳戶，而係
  確認帳戶餘額為0元後，始交付該帳戶之事實，至堪認定，其
  所辯係遺失而非交付他人云云，顯係狡卸之詞，洵無足採。
(三)一般人自行向金融機構申請開設帳戶，原則上並無特殊限制及
  困難，故需用帳戶者原得以己之名義申請而無向他人收集帳戶
  之必要；且時下以人頭帳戶詐騙被害人匯款之行為甚為猖獗，
  此經媒體廣為報導，政府機關及各金融機構尚多次呼籲民眾應
  謹慎控管己有帳戶且勿交付個人帳戶以免淪為不法犯罪之幫助
  工具，是依一般人智識及社會生活經驗，極易認知收受帳戶者
  悖於常情未使用己之帳戶而使用他人帳戶，顯為遂行存提款紀
  錄不易循線追查之目的，自可產生該收受帳戶者係用於不法犯
  罪之合理懷疑。衡被告為大學畢業，具一定智識程度，又有工
  作經驗，而具相當社會生活經驗之成年人，就上情絕難諉為不
  知，是其雖無該姓名年籍不詳成年人使用存摺、金融卡、金融
  卡密碼必持以詐欺取財之確信，惟仍交付並告知之，顯就該人
  縱用以詐欺取財一節，予以容認，堪認被告有幫助詐欺取財之
  未必故意甚明，是本案事證明確，被告幫助詐欺取財犯行，洵
  堪認定，應依法論科。
二、按刑法上之幫助犯，係對於犯罪與正犯有共同之認識，而以
    幫助之意思，對於正犯資以助力，而未參與實施犯罪之行為
    者而言。被告基於幫助詐欺取財之未必故意，而交付帳戶存
    摺、金融卡並告知金融卡密碼之詐欺取財罪構成要件以外之
    行為，核其所為，係犯刑法第30條第1項前段、第339條第1
    項幫助詐欺取財罪，為幫助犯，爰依刑法第30條第2項減輕
    其刑。又被告僅有一幫助行為，雖正犯為4次詐欺行為，就
    被告而言，僅有1次犯罪行為，仍僅成立一幫助犯之罪（最
    高法院96年度臺非字第245號判決意旨參照）。爰審酌被告
    並無前科，有臺灣高等法院被告前案紀錄表在卷為證，素行
    尚可；惟提供帳戶予他人犯罪使用之幫助犯行，使收受帳戶
    者憑恃犯罪追查不易而肆無忌憚，助長詐欺取財之歪風，顯
    對社會財貨秩序、正常經濟交易安全及人民財產權構成嚴重
    危害，增加被害人尋求救濟之困難，且於政府機關及各金融
    機構多所宣導勿交付個人帳戶以免淪為不法犯罪之幫助工具
    ，卻仍交予他人使用，顯徵其對法令禁止規範之嚴重漠視心
    態；又飾詞狡辯，且未賠償被害人所受損害，犯後態度欠佳
    、大學畢業智識程度、犯罪動機、目的、手段、生活狀況及
    被害人所受損害金額等一切情狀，量處如主文所示之刑，並
    諭知易科罰金折算標準。
據上論斷，依刑事訴訟法第299條第1項前段，刑法第339條第1項
、第30條第1項前段、第2項、第41條第1項前段，刑法施行法第1
條之1第1項、第2項前段，判決如主文。
本案經檢察官郭騰月到庭執行職務。
中    華    民    國    97    年    12    月    31    日
                    臺灣臺北地方法院刑事第14庭
                        審判長法  官  蔡坤湖
                              法  官  沈君玲
                              法  官  陳琪媛
以上正本證明與原本無異。
如不服本判決應於收受送達後10日內向本院提出上訴書狀，並應
敘述具體理由；其未敘述上訴理由者，應於上訴期間屆滿後20日
內向本院補提理由書（均須按他造當事人之人數附繕本）「切勿
逕送上級法院」。告訴人或被害人如對於本判決不服者，應具備
理由請求檢察官上訴，其上訴期間之計算係以檢察官收受判決正
本之日期為準。
                              書記官  陳豪達
中    華    民    國    97    年    12    月    31    日
附錄法條全文：
中華民國刑法第339條
意圖為自己或第三人不法之所有，以詐術使人將本人或第三人之
物交付者，處5年以下有期徒刑、拘役或科或併科1千元以下罰金
。
以前項方法得財產上不法之利益或使第三人得之者，亦同。
前二項之未遂犯罰之。


司法院資訊處製作；財團法人民間司法改革基金會備份。
